【裁判字號】    95,上訴,851
【裁判日期】    950731
【裁判案由】    違反毒品危害防制條例
【裁判全文】
臺灣高等法院高雄分院刑事判決         95年度上訴字第851號
上  訴  人  臺灣高雄地方法院檢察署檢察官
被      告  甲○○
上列上訴人因被告違反毒品危害防制條例案件，不服臺灣高雄地
方法院95年度訴字第316 號中華民國95年3 月6 日第一審判決（
起訴案號：臺灣高雄地方法院檢察署94年度毒偵字第9705號），
提起上訴，及移送併辦（案號：95年度毒偵字第2533、2534、49
14號），本院判決如下：
    主  文
原判決撤銷。
甲○○連續施用第一級毒品，累犯，處有期徒刑壹年。扣案之第
一級毒品海洛因共肆包（重量依序為淨重零點壹捌公克；空包裝
重零點貳參公克、淨重零點零捌公克；空包裝重零點貳陸公克、
淨重零點壹伍公克；空包裝重零點參參公克、淨重零點壹參公克
；空包裝重零點貳壹公克）均沒收銷燬；注射針筒壹支沒收。
    事  實
一、甲○○前於民國84年間因違反肅清煙毒條例案件，經原審法
    院以85年度訴字第870 號判處有期徒刑2 年1 月確定，於88
    年9 月4 日縮短刑期假釋期滿執行完畢。又於90年間因施用
    毒品案件，經原審法院以90年度毒聲字第2288號裁定送觀察
    、勒戒後，經評定有繼續施用毒品之傾向，再經該法院以90
    年度毒聲字第2816號裁定令入戒治處所施以強制戒治，於91
    年12月21日執行完畢釋放。其於上開強制戒治執行完畢釋放
    後5 年內復基於施用第一級毒品海洛因之概括犯意，自93年
    8 月間某日起，至95年6 月7 日止，在高雄市新興區○○○
    路166 號4 樓之5 住處及高雄市境內不詳地點，以針筒注射
    之方式，平均每日施打1 次，連續施用第一級毒品海洛因多
    次。嗣(一)於94年11月8 日下午4 時30分許，在高雄市○鎮區
    ○○街22號前為警盤查時，主動向警方出示其所有之第一級
    毒品海洛因1 包（淨重0.18公克、空包裝重0.23公克），並
    經採尿檢出其尿液含有第一級毒品海洛因之陽性反應；(二)於
    95年1 月14日16時50分許，經警持搜索票至其高雄市○○區
    ○○街12號居住處所搜得海洛因1 包（淨重0.08公克；空包
    裝重0.26公克）、及其所有供施用毒品所用之注射針筒1 支
    ：(三)於95年1 月23日14時10分許，在高雄市○○路與忠孝路
    口為警查獲，並扣得海洛因1 包（淨重0.15公克；空包裝重
    0.33公克）；(四)於95年6 月8 日10時40分許，在高雄市○鎮
    區○○路與衙東街口，為警查獲並扣得海洛因1 包（淨重
    0.13公克；空包裝重0.21公克）。
二、案經高雄市政府警察局移送台灣高雄地方法院檢察署檢察官
    偵查起訴，及高雄市政府警察局新興分局、三民第一分局及
    前鎮分局報請臺灣高雄地方法院檢察署檢察官偵查後移送併
    案審理。
    理  由
一、上揭事實，業據被告甲○○（下稱被告）坦承不諱，且被告
    為警查獲後採集之尿液，經送驗結果，均呈第一級毒品海洛
    因代謝後嗎啡之陽性反應，有高雄市立凱旋醫院94年11月21
    日編號A00000000 號、95年1 月24日編號A00000000 號、95
    年2 月9 日編號A00000000 號、95年6 月13日編號A0000000
    0 號濫用藥物尿液檢驗報告在卷可資為憑；另扣案之白粉共
    4 包，經送驗結果，確屬第一級毒品海洛因（每包重量依序
    各為淨重0.18公克；空包裝重0.23公克、淨重0.08公克；空
    包裝重0.26公克、淨重0.15公克、空包裝重0.33公克、淨重
    0.13公克；空包裝重0.21公克）無訛，亦有法務部調查局95
    年1 月27日調科壹字第220022053 號、95年3 月23日調科壹
    字第220022703 號、95年4 月10日調科壹字第220022862 號
    、95年7 月13日調科壹字第220023740 號鑑定通知書各1 份
    在卷可稽。足認被告前揭自白與事實相符，被告確有於前揭
    時地連續施用第一級毒品犯行洵堪認定。
二、被告曾於90年間因施用毒品案件，經原審法院以90年度毒聲
    字第2288號裁定送觀察、勒戒後，經評定有繼續施用毒品之
    傾向，再經該法院以90年度毒聲字第2816號裁定令入戒治處
    所施以強制戒治，於91年12月21日執行完畢釋放一情，有臺
    灣高等法院被告前案紀錄表在卷可稽。被告於強制戒治執行
    完畢釋放後5 年內再犯本件施用第一級毒品罪，自應予以論
    罪科刑。
三、核其所為，係犯毒品危害防制條例第10條第1 項之罪。其持
    有毒品之低度行為，為施用毒品之高度行為所吸收，不另論
    罪。被告先後多次施用第一級毒品之行為，時間緊接，觸犯
    構成要件相同之罪名，顯係基於概括犯意反覆為之，為連續
    犯，應依刑法第56條之規定以一罪論，並依法加重其刑（按
    被告行為後，刑法第56條連續犯之規定，業於94年1月7日修
    正公布刪除，並於95年7月1日施行，則被告之犯行，因行為
    後新法業已刪除連續犯之規定，此刪除雖非犯罪構成要件之
    變更，但顯已影響行為人刑罰之法律效果，自屬法律有變更
    ，依新法第2條第1項規定，比較新、舊法結果，仍應適用較
    有利於被告之行為時法律即舊法論以連續犯）。公訴意旨僅
    就被告自94年8 月間某日起至同年11月8 日止之連續施用毒
    品犯行起訴，然因其餘未經起訴之犯行與前揭已起訴部分有
    連續犯之裁判上一罪關係，應為起訴效力所及，本院自應併
    予審理。再被告前於84年間因違反肅清煙毒條例案件，經原
    審法院以85年度訴字第870 號判處有期徒刑2 年1 月確定，
    於88年9 月4 日縮短刑期假釋期滿執行完畢乙情，有上揭前
    案紀錄表在卷可憑，茲於5 年以內再故意犯本件有期徒刑以
    上之罪，不論依修正前之刑法第47條，或修正後之刑法第47
    條第1 項之規定，均構成累犯，對被告而言並無有利或不利
    之情形，自不生新舊法比較之問題，應逕依修正前之刑法第
    47條，論以累犯，並加重其刑。末查被告雖曾於94年11月8
    日下午4 時許，向警方主動出示身上之扣案物，並於警方未
    知其有施用毒品犯行前，坦承其有施用毒品犯行而願接受裁
    判，有高雄市政府警察局保安大隊黎明中隊詢問筆錄乙份在
    卷可稽，惟因被告僅就其所犯上開連續施用毒品之部分犯行
    自首，並非對於所犯連續施用毒品之全部犯行自首，並不符
    合自首之要件，僅附此敘明。
四、原審據以論處被告罪刑，固非無見。惟查：原判決就移送併
    辦部分（即95年度毒偵字地2533、2534、4914號部分）未及
    審理，容有未合。檢察官執此事由上訴，為有理由，自應由
    本院將原判決撤銷改判。審酌被告前已有施用毒品之不良素
    行，歷經觀察勒戒及強制戒治程序後，猶施用第一級毒品海
    洛因，顯見意志不堅，惟念其施用毒品乃自戕一己之身體健
    康，並具有病患性人格之特質，行為本身對社會所造成之危
    害並非直接、鉅大，且犯後終知能坦承犯行等一切情狀，量
    處如主文所示之刑。扣案之白粉4 包經鑑驗結果均為第一級
    毒品海洛因（其包裝部分均無法與毒品析離），已如前述，
    爰依毒品危害防制條例第18條第1 項前段規定宣告沒收銷燬
    之。扣案之注射針筒1 支，為被告所有並供其施用毒品所用
    之物，已經被告陳明在卷，爰併依刑法第38條第1 項第2 款
    規定宣告沒收。
據上論結，應依刑事訴訟法第369 條第1 項前段、第364 條、第
299 條第1 項前段，毒品危害防制條例第10條第1 項、第18條第
1 項前段，刑法第11條、第38條第1 項第2 款、修正前刑法第56
條、第47條，判決如主文。
本案經檢察官姜麗儒到庭執行職務。
中    華    民    國    95    年    7     月    31    日
                  刑事第七庭    審判長法  官   莊飛宗
                                      法  官   曾逸誠
                                      法  官   黃三友
以上正本證明與原本無異。
如不服本判決應於收受本判決後10日內向本院提出上訴書狀，其
未敘述上訴理由者，並得於提起上訴後10日內向本院補提理由書
狀（均須按他造當事人之人數附繕本）「切勿逕送上級法院」。
中    華    民    國    95    年    8     月    1     日
                                     書記官    黃玉珠
附錄本件判決論罪科刑法條：
毒品危害防制條例第10條第1項：
施用第一級毒品者，處6 月以上5 年以下有期徒刑。


司法院資訊處製作；財團法人民間司法改革基金會備份。
